【裁判字號】    90,上易,1213
【裁判日期】    900717
【裁判案由】    詐欺等
【裁判全文】
臺灣高等法院刑事判決                            九十年度上易字第一二一三號
    上訴人  即
    自  訴  人  戊○○
    自訴代理人  甲○○
    被      告  丁○○
                丙○○
右上訴人，因自訴被告詐欺案件，不服臺灣士林地方法院八十九年度自字第一二二號
，中華民國八十九年十二月二十六日第一審判決提起上訴，本院判決如左：
    主  文
原判決關於丁○○、丙○○被訴詐欺均無罪部分撤銷。
丁○○、丙○○被訴詐欺部分均自訴不受理。
    理  由
一、自訴意旨略以：被告丁○○、丙○○明知其等積欠台北銀行股份有限公司 (以下
    簡稱台北銀行)一千多萬元，無力償還，提供坐落台北市○○路○段一０三巷一
    ００弄五號房屋及基地設定予台北銀行第一順位抵押權，業經法院裁定准予拍賣
    ，竟隱瞞此等事實，經由代書乙○○介紹，向自訴人訛以珠寶生意急需資金周轉
    不實事實，並提供上揭房地設定抵押及交付單泉祿名義之支票為保證，取信於自
    訴人，於八十九年一月六日向自訴人借款，使自訴人不疑有詐而交付新台幣（以
    下同）一百七十萬元，詎事後自訴人始知悉系爭抵押物業經法院裁定准予拍賣之
    事實，且於八十九年四月六日屆期提示單泉祿之支票亦不獲兌現，自訴人屢向被
    告催討均未果，自訴人始知受騙，因認被告涉有共犯刑法第三百三十九條第一項
    詐欺取財之罪嫌。
二、訊據被告二人雖坦承有上揭借貸之事實，惟均否認有詐欺犯行，被告丁○○辯稱
    ：本件是由我向自訴人代理人甲○○借貸，我沒有見過自訴人戊○○，因房地信
    託登記在丙○○名下，因此亦列名丙○○，自訴人代理人知悉我之前向台北銀行
    借貸之事實，我亦有告知房屋即將被查封、拍賣的事，當初我有說因為要作珠寶
    生意才借貸，期間六個月，我有提出與銀行往來之明細，他（指自訴人代理人甲○○）才撥款，他有說到期可以展延，我自信生意上可以周轉還錢，而且系爭抵
    押物價值二千多萬元，遠超過積欠台北銀行的一千萬餘元，因此縱使不能現金清
    償自訴人代理人，賣掉房子也足可以讓自訴人代理人受償，雖因事後景氣不佳而
    未能及時清償，但我並無詐欺之犯意等語；被告丙○○則辯稱：本件借貸全由我
    哥丁○○一人為之，只是抵押物信託登記在我名下，我就授權我哥全權處理，借
    款之事都是我哥借的，我知道他有向自訴人代理人借款，但借來的錢我都沒有用
    到，我並未參與本件借貸等語。
三、按犯罪之被害人得提起自訴，刑事訴訟法第三百十九條第一項固定有明文，惟此
    之被害人限於犯罪之直接被害人，即指其法益因他人之犯罪而直接受其侵害者而
    言。
四、經查被告丁○○在本院稱：「本件是由我向自訴人代理人甲○○借貸，他太太（
    即自訴人戊○○）我沒有見過」，且自訴人代理人甲○○亦在本院稱：「被告丁○○是對我說他要做珠寶生意，我太太不在場。整個借款過程都是我出面，我太
    太都沒有出面，二十萬現金也是我拿給他的，事實上他是向我詐騙，只是錢都是
    我太太的退休金。我簽的支票都是用我的名義，因為支票帳戶是我的，是我太太
    的錢，因要借款，我太太就暫時存在我的戶頭，因為我要對我太太負責，才用他
    的名義提出自訴」等語（見本院九十年七月十日審判筆錄），足見本件被告被訴
    詐欺罪之直接被害人係自訴人代理人甲○○，自訴人戊○○縱受有損害，僅係間
    接被害人而已，核與刑事訴訟法第三百十九條第一項所稱之被害人並不相當，其
    自無提起自訴之權，依法即不得提起自訴，原審疏未詳查，竟以被告二人被訴詐
    欺部分均屬不能證明而均為無罪之諭知，自有不合，自訴人上訴意旨以被告二人
    應構成詐欺罪為由指摘原判決此部份不當，雖無理由，惟原判決此部份既有上述
    之可議，自仍應由本院將原判決關於丁○○、丙○○被訴詐欺均無罪部分撤銷，
    另諭知丁○○、丙○○二人被訴詐欺部分均自訴不受理之判決。
據上論斷，應依刑事訴訟法第三百六十九條第一項前段、第三百六十四條、第三百三
十四條，判決如主文。
中    華    民    國        九十      年      七      月      十七      日
 臺灣高等法院刑事第二庭
                                      審判長法  官  蔡  長  溪
                                            法  官  林  俊  益
                                            法  官  楊  貴  志
右正本證明與原本無異。
不得上訴。
                                            書記官  沈  秀  容
中    華    民    國        九十      年      七      月      十八      日


司法院資訊處製作；財團法人民間司法改革基金會備份。
